臺灣新竹地方法院民事裁定
110年度監宣字第254號
聲  請  人  彭雲能  

相  對  人  彭春檳  
關  係  人  彭永勝  
            彭思婷  
            彭思凡  
上列當事人間監護宣告事件，本院裁定如下：
    主    文
宣告彭春檳（民國○○○年○月○○○日生，身分證統一編號：Z○○○○○○
○○○號）為受輔助宣告之人。
選定彭永勝（民國○○○年○○月○日生，身分證統一編號：○○○○○○○○
○○號）為受輔助宣告之人之輔助人。
增列受輔助宣告之人彭春檳為附表所示行為時，應經輔助人彭永
勝之同意。
聲請程序費用由受輔助宣告之人彭春檳負擔。
    理  由
一、按對於因精神障礙或其他心智缺陷，致其為意思表示或受意
    思表示，或辨識其意思表示效果之能力，顯有不足者，法院
    得因本人、配偶、四親等內之親屬、最近1年有同居事實之
    其他親屬、檢察官、主管機關或社會福利機構之聲請，為輔
    助之宣告，民法第15條之1第1項定有明文。次按法院對於監
    護宣告之聲請，認為未達應受監護宣告之程度，而有輔助宣
    告之原因者，得依聲請或依職權以裁定為輔助之宣告。法院
    為前項裁定前，應使聲請人及受輔助宣告之人有陳述意見之
    機會，家事事件法第174條第1項、第2項定有明文。再按受
    輔助宣告之人，應置輔助人；法院為輔助之宣告時，應依職
    權就配偶、四親等內之親屬、最近1年有同居事實之其他親
    屬、主管機關、社會福利機構或其他適當之人選定1人或數
    人為輔助人，民法第1113條之1第1項及同條第2項準用第111
    1條第1項分別定有明文。　　　
二、聲請意旨略以：伊為相對人彭春檳之父，相對人因罹患躁鬱
    症致不能為意思表示、受意思表示或辨識其意思表示之效果
    ，爰依民法第14條第1項及家事事件法第164條規定，聲請宣
    告相對人為受監護宣告之人，並選定關係人彭永勝（下稱其
    名）即相對人之弟為監護人，指定伊為會同開具財產清冊之
    人，倘相對人狀態尚未達可為監護宣告之程度，請依民法第
    14條第3項及家事事件法第174條規定，裁定為輔助宣告等語
    。　　
三、經查：
　㈠相對人自承精神狀況不好，會睡不著、恐慌、焦慮，也會自
    殘等語（見本院卷第82頁），可見相對人精神狀態不穩定，
    又本院囑託鑑定人林正修醫師就相對人精神狀況為鑑定，鑑
    定結果認：相對人為慢性情感性精神症，混和型。相對人認
    知及判斷能力有部分退化，對於比較複雜的事物，的確有判
    斷力的問題。綜合相對人之精神狀態、日常生活功能，家庭
    事務及財務處理能力，研判相對人因精神障礙，致辨識其意
    思表示之效果顯有不足，建議為輔助之宣告等語，有林正修
    診所110年9月15日家鑑110064號函暨所附精神鑑定報告書可
    參（見本院卷第47頁至第53頁），本院綜合上開事證，認相
    對人因罹患慢性情感性精神症，缺乏對複雜事務之處理、判
    斷能力，影響其對日常生活之理解及判斷，已達因精神障礙
    或其他心智缺陷，致其為意思表示或受意思表示，或辨識其
    意思表示效果之能力顯有不足之程度，但尚未達應受監護宣
    告之程度，惟因相對人上開能力均顯有不足，仍有受輔助宣
    告之必要，從而聲請人聲請對相對人為輔助之宣告，為有理
    由，應予准許。
　㈡相對人未婚且無子女，父母親離婚，彭永勝為其弟，表示願
    意擔任其輔助人，聲請人、相對人兄弟姊妹同意由彭永勝擔
    任輔助人等情，有親屬系統表、戶口名簿、同意書在卷可參
    （見本院卷第11頁，第15頁至第23頁、第77頁、第81頁），
    本院參酌彭永勝為相對人之弟，為相對人至親及其意願，認
    由彭永勝任相對人之輔助人，應能符合相對人之最佳利益，
    爰依民法第1113條之1第1項、第2項準用第1111條及第1111
    條之1等規定，選定彭永勝為相對人之輔助人。
四、另按受輔助宣告之人為下列行為時，應經輔助人同意。但純
    獲法律上利益，或依其年齡及身分、日常生活所必需者，不
    在此限：㈠為獨資、合夥營業或為法人之負責人。㈡為消費借
    貸、消費寄託、保證、贈與或信託。㈢為訴訟行為。㈣為和解
    、調解、調處或簽訂仲裁契約。㈤為不動產、船舶、航空器
    、汽車或其他重要財產之處分、設定負擔、買賣、租賃或借
    貸。㈥為遺產分割、遺贈、拋棄繼承權或其他相關權利。㈦法
    院依前條聲請權人或輔助人之聲請，所指定之其他行為，民
    法第15條之2第1項定有明文。參諸前揭條文立法理由乃受輔
    助宣告之人僅係因精神障礙或其他心智缺陷，致其為意思表
    示或受意思表示，或辨識其所為意思表示效果之能力，顯有
    不足，並不因輔助宣告而喪失行為能力，惟為保護其權益，
    於為重要之法律行為時，應經輔助人同意，爰於第1項列舉
    應經輔助人同意之行為。但純獲法律上利益，或依其年齡及
    身分、日常生活所必需者，則予排除適用，以符實際。然為
    免第1項前6款規定仍有掛一漏萬之虞，故於同項第7款授權
    法院得依前條聲請權人或輔助人之聲請，視個案情況，指定
    第1項前6款以外之特定行為，亦須經輔助人同意，以保護受
    輔助宣告之人。本件聲請人表示伊給每個孩子1棟房子，相
    對人因為亂簽本票，他的房子已經沒有了，請求就相對人提
    領新臺幣1萬元以上、辦理信用卡及電信門號等行為，應經
    輔助人之同意等語（見本院卷第83頁），本院審酌相對人之
    一般理解及判斷能力均欠佳，其如於遭遇有意欺騙者或需正
    式的財務往來時，衡情應無足夠分辨事理及拒絕之能力，為
    周延保護相對人之權益，爰依聲請人之聲請，增列相對人為
    如附表所示之行為，均應經輔助人之同意。
五、末按法院為輔助宣告時，受輔助宣告之人對其財產仍具處分
    權能，輔助人僅於民法第15條之2第1項事件對於輔助宣告之
    人之行為具有同意與否之權限。從而，本件輔助人無須開具
    財產清冊陳報法院，本院自無需指定會同開具財產清冊之人
    ，附此敘明。
六、據上結論，本件聲請有理由，爰裁定如主文所示。　
中　　華　　民　　國　　110 　年　　10　　月　　27　　日
                   家 事法  庭     
                            法  官　朱美璘
以上正本係照原本作成。
如對本裁定抗告，須於裁定送達後10日之不變期間內，向本院提
出抗告狀，並繳納抗告費新臺幣1,000元
中　　華　　民　　國　　110 　年　　10　　月　　27　　日
                            書記官　陳秀子    
　　　　　　　　　　　　 
附表：增列受輔助宣告人彭春檳應經輔助人彭永勝同意之行為　
編號 內容 1 電信帳戶之申辦、內容異動事宜 2 申辦金融機構信用卡事宜 3 提領新臺幣1萬元以上款項